【裁判字號】    90,上訴,2966
【裁判日期】    901108
【裁判案由】    毒品危害防制條例等
【裁判全文】
臺灣高等法院刑事判決                  九十年度上訴字第二九六六號
    上  訴  人
    即  被  告  甲○○
右上訴人，因毒品危害防制條例等案件，不服臺灣板橋地方法院，八十九年度訴字第
一四九一號，中華民國九十年四月六日第一審判決（起訴案號：臺灣板橋地方法院檢
察署八十八年偵字第一五一七號、八十九年度偵字第六三○九號）提起上訴，本院判
決如左：
    主      文
上訴駁回。
    事      實
上訴人即被告甲○○曾於民國八十三年十一月十四日因違反麻醉藥品管理條例案件，
經原審法院以八十三年度訴字第一九六九號判處有期徒刑三月，如易科罰金，以銀元
三百元折算一日，八十三年十二月十九日判決確定，並於八十四年二月九日易科罰金
執行完畢。甲○○因另案為警查緝，為持偽造及變造之證件以規避警方臨檢，竟與簡
麟驊（另案由檢察官簽分他案偵辦）基於偽造特種文書之概括犯意聯絡與行為分擔，
及與簡麟驊基於變造國民身分證之犯意聯絡，連續於八十八年七月間，在桃園縣龍潭
鄉○○路四十一號租屋處，先後由甲○○交給簡麟驊自己之相片三張，由簡麟驊將甲
○○之相片，利用陳冠志之年齡、戶籍及國民身分證字號等資料，連續在不詳之時、
地，以不詳之方法偽造完成陳冠志之國民身分證一張、汽車駕駛執照一張及重型機車
駕駛執照一張，完成後，由甲○○以約新台幣（以下同）二千元之代價予以買受，以
作為規避警方臨檢之用，足生損害於陳冠志本人及戶政機關、汽機車監理機關對於戶
籍、汽車車籍、機車車籍管理之正確性；又於八十八年七月間，在上開桃園縣龍潭鄉
○○路四十一號住處，由甲○○交給簡麟驊自己相片一張，由簡麟驊將李強生之國民
身分證上相片撕下，換貼甲○○之相片，完成變造之李強生國民生分證一張，後交給
甲○○收受，以備警方查緝，足生損害於李強生本人及戶政機關對於戶籍管理之正確
性；甲○○意圖為自己不法之所有，並基於侵占離本人所持有之物之概括犯意，先於
八十八年八月間，在不詳地點，拾獲離本人持有之空白身分證一張後，予以侵占入己
，又於不詳之時、地，拾獲離本人持有之顧為瑾國民身分證一張後，亦予以侵占入己
；甲○○基於偽造印章之犯意，於八十八年八月間，在桃園縣轄區內某地，偽刻陳冠
志之私章一枚，足以生損害於陳冠志之權益。嗣於八十九年一月十五日晚上八時三十
分許，在桃園縣龍潭鄉○○路四十一號，查獲甲○○，並扣得偽造之陳冠志國民身分
證一張、偽造之陳冠志汽車駕駛執造一張、偽造之陳冠志重型機車駕駛執照一張、變
造之李強生國民身分證一張、顧為瑾國民身分證一張、空白國民身分證一張、偽造之
陳冠志私章一枚等物。案經內政部警政署刑事警察局移請台灣板橋地方法院檢察署檢
察官偵查起訴。
    理      由
一、原審法院訊據上訴人即被告甲○○，坦承上開偽造國民身分證、汽車駕駛執照及
    機車駕駛執照，及侵占顧為瑾國民身分證、空白身分證，與偽造陳冠志印章之犯
    行。
二、經查：上開被告甲○○偽造特種證書、侵占離本人所持有物及偽造印章之犯行，
    業據被告甲○○坦承不諱，並有偽造之陳冠志國民身分證一張、偽造之陳冠志汽
    車駕駛執照一張、偽造之陳冠志重型機車駕駛執造一張（起訴書雖認定係以換貼
    甲○○照片之方式變造，然證人陳冠志於警訊時到案證稱該偽造之國民身分證、
    汽車駕駛執照及機車駕駛執照均非其所有，足認並非僅以換貼甲○○之照片變造
    ，而係完全偽造）及變造之李強生國民身分證一張（證人李強生於警訊時到案證
    稱該國民身分證除照片外，係其所有，足認係以換貼照片方式變造），扣案足資
    佐證。與顧為瑾之國民身分證一張、空白之國民身分證一張及偽造之陳冠志印章
    一枚，在卷足憑，從而本件事證明確，被告犯行堪以認定。
三、原審法院認被告甲○○所為，係犯刑法第二百十二條之偽造特種文書罪及變造特
    種文書罪、第三百三十七條之侵占離本人持有物罪、第二百十七條第一項之偽造
    印章罪。被告甲○○與簡麟驊間，就上開所犯偽造特種文書罪及變造特種文書罪
    ，有犯意之聯絡與行為之分擔，均為共同正犯；被告甲○○先後三次偽造特種文
    書犯行、及二次侵占離本人持有物犯行，均係時間緊接，所犯又係構成要相同之
    罪名，顯係各基於一個概括犯意反覆為之，應均依刑法第五十六條連續犯規定論
    以一罪，並加重其刑。被告甲○○所犯偽造特種文書罪及變造特種文書罪，有方
    法結果之牽連關係，為牽連犯，應從一重依偽造特種文書罪處斷。被告甲○○所
    犯連續偽造特種文書罪、連續侵占離本人所持有物罪、偽造印章罪，犯意各別，
    行為互殊，罪名亦異，應予分論併罰。查被告甲○○有如事實欄所載犯罪、科刑
    及徒刑之執行情形，有卷附之台灣高等法院檢察署刑案紀錄簡覆表可按，其於有
    期徒刑之執行完畢後五年內再犯本案之罪，為累犯，僅就其偽造特種文書罪及偽
    造印章罪部分，應依刑法第四十七條之規定加重其刑。因而援引上開法條及有關
    法律之規定，併審酌被告甲○○之犯罪動機、目的、所生之危害及犯後態度等一
    切情狀，分別依序量處以有期徒刑四月，罰金四千元，有期徒刑三月，併定應執
    行徒刑六月，均諭知易科折算之標準。扣案之偽造「陳冠志國民身分證」一張、
    偽造之「陳冠志汽車駕駛執照」一張、偽造之「陳冠志重型機車駕駛執照」一張
    ，為被告甲○○所有，犯罪所得之物，變造之「李強生國民身分證」上甲○○之
    照片一張，為被告甲○○所有，供犯罪所用之物，均應依法宣告沒收。偽造之陳
    冠志印章一枚，應依刑法第二百十九條宣告沒收。至於公訴意旨另略以：被告甲
    ○○與簡麟驊（另由檢察官簽分他案辦理）基於偽造特種文書之犯意聯絡與行為
    分擔，於八十八年七月間，在桃園縣龍潭鄉○○路四十一號租屋處，由甲○○交
    給簡麟驊自己相片，由簡麟驊將陳冠志、李強生相片撕下，換貼甲○○之相片，
    以成為陳冠志之身分證、駕駛執照、李強生身分證，甲○○基於故買贓物之犯意
    ，於上開時、地，明知陳冠志身分證、駕駛執照、李強生、顧為瑾身分證是來歷
    不明之贓物，竟自簡麟驊處，以約二千元之代價予以買受，以作為規避警方臨檢
    之用，因認被告甲○○此部份所為，另涉有故買贓物罪嫌。經按：公訴人認被告
    甲○○涉有故買贓物罪嫌，係以扣案之陳冠志偽造國民身分證、汽車駕駛執照、
    機車駕駛執照、李強生變造國民身分證及顧為瑾國民身分證各一張為證。訊據被
    告甲○○堅決否認故買贓物罪嫌，辯稱並不知道陳冠志、李強生之證件係屬贓物
    ，顧為瑾之國民身分證係撿到的等語。經查：上開扣案之偽造陳冠志國民身分證
    一張、偽造之陳冠志汽車駕駛執照一張及偽造之陳冠志重型機車駕駛執照一張，
    經證人陳冠志於警訊時到案指認結果，證稱該三張證件均非其所遺失之原證件，
    亦即該三張偽造之陳冠志之證件，並非係以換貼照片之方式變造，而係完全偽造
    該國民身分證、汽車駕駛執照及機車駕駛執照，是被告甲○○收受該偽造之陳冠
    志證件即無可能成立收受贓物。而李強生之國民身分證固係遭以換貼照片之方式
    變造，然被告甲○○係因另案為警查緝，為免遭警緝獲，因而提供照片予簡麟驊
    ，請簡麟驊代為提供假證件，是被告甲○○主觀之犯意固有使用該偽造或變造之
    國民身分證之意圖，然其是否知悉該證件來源究係盜贓物或偽造、變造之物，則
    有疑問，不得僅以被告持有之物係贓物，即認被告有故買贓物之故意，尤以顧為
    瑾之國民身分證係屬女子之證件，既未換貼被告之照片，且屬女性之國民身分證
    ，被告甲○○自始即不可能持該身分證冒名應訊，則被告故買之可能性自甚微，
    是被告辯稱係拾獲他人所棄之物非無可能，自不得僅以被告持有之，即認係被告
    所故買。因公訴人認此部份犯行，與前開已論罪科刑之偽造特種文書部分，有牽
    連犯之裁判上一罪關係，爰不另為無罪之諭知。再者，移送併案審理部分，即台
    灣板橋地方法院檢察署九十年度偵字第四四八號案件，雖據被告甲○○坦承不諱
    ，然因本件被告甲○○所涉行使偽造私文書犯行，業經判處無罪，自與移送併案
    審理部分無刑法上裁判上一罪關係，應退回原移送單位另行依法處理，併附敘明
    。經核，認事用法，兩無不適。上訴人上訴未具任何理由，自無從予以審酌；又
    其經合法傳喚，無正當理由不到庭，爰不待其陳述逕行判決，併為記明。
據上論斷，應依刑事訴訟法第三百六十八條、第三百七十一條，判決如主文。
本案經檢察官陳維練到庭執行職務。
中    華    民    國      九十年     十一       月       八         日
                             臺灣高等法院刑事第一庭
                                 審判長法  官  李  相  助
                                       法  官  蔡  光  治
                                       法  官  王  振  興
右正本證明與原本無異。
不得上訴。
                                       書記官  賴  淑  真
中    華    民    國      九十    年     十一       月       九         日
附錄：本案論罪科刑法條全文
刑法第二百十二條
偽造、變造護照、旅券、免許證、特許證及關於品行、能力、服務或其他相類之證書
、介紹書，足以生損害於公眾或他人者，處一年以下有期徒刑，拘役或三百元以下罰
金。


司法院資訊處製作；財團法人民間司法改革基金會備份。
